臺灣高雄地方法院刑事判決　　　　　　 95年度訴緝字第238號
公　訴　人　臺灣高雄地方法院檢察署檢察官
被　　　告　甲○○
　　　　　　　　　　（現羈押於臺灣高雄看守所）
指定辯護人　本院公設辯護人丁○○
上列被告因殺人未遂案件，經檢察官提起公訴（94年度偵字第14
162 號），本院判決如下：
    主  文
甲○○犯傷害罪，處有期徒刑壹年陸月。
    事  實
一、甲○○於民國94年4 月22日21時許，因在高雄市○○區○○
    路342 號「長紅柏青哥」店內騷擾客人，經該店現場服務人
    員乙○○請出店外而心生不滿，竟基於傷害人之身體之故意
    ，於翌日（23日）凌晨1 時5 分許，持菜刀返回該店，直接
    進入該店維修室，持刀朝乙○○頭部揮砍，乙○○見狀旋以
    左手抵擋，甲○○又接續持刀對乙○○揮砍，致乙○○受有
    前額切傷5 公分、右顳部切傷6 公分、右肩切傷6 公分、左
    腹部切傷7 公分、右前臂切傷2 處各2 公分、左前臂切傷2
    處各10公分、12公分、併左前臂肌肉切傷等傷害，嗣乙○○
    以維修室內之椅子抵擋，甲○○始罷手離去。
二、案經乙○○訴由臺灣高雄地方法院檢察署檢察官偵查起訴。
    理  由
一、證據能力部分：
(一)、按被告以外之人，於審判外之言詞或書面陳述，除法律有規
    定者外，不得作為證據；又被告以外之人（包括證人、鑑定
    人、告訴人、被害人及共同被告等）於檢察事務官、司法警
    察官或司法警察調查中所為之陳述，與審判中不符時，其先
    前之陳述具有較可信之特別情況，且為證明犯罪事實存否所
    必要者，得為證據，刑事訴訟法第159 條第1 項、第159 條
    之2 分別定有明文。是被告以外之人於司法警察（官）調查
    中所為之陳述，依刑事訴訟法第159 條第1 項規定，係屬傳
    聞證據，原則上無證據能力，惟如該陳述與審判中不符時，
    其先前之陳述具有較可信之特別情況，且為證明犯罪事實存
    否所必要者，依同法第159 條之2 規定（即刑事訴訟法第15
    9 條第1 項所指之「除法律有規定者外」），始例外認為有
    證據能力；如該陳述與審判中相符時，因該陳述並不符合刑
    事訴訟法第159 條之2 有關傳聞例外之規定，故不得作為認
    定本案犯罪事實有無之證據，此時，當以證人於審判中之陳
    述作為證據。另所謂「前後陳述不符」之要件，應就前後階
    段之陳述進行整體判斷，以決定其間是否具有實質性差異，
    惟無須針對全部陳述作比較，陳述之一部分有不符，亦屬之
    。又「證明犯罪事實之存否所必要」，即使用證據之必要性
    ，係指因無法再從同陳述者取得證言，而有利用原陳述之必
    要性，只要認為該陳述是屬於與犯罪事實存否相關之事實，
    並為證明該事實在實質上之必要性即可。而「具有可信之特
    別情況」，係指依陳述時之外部客觀情況而言，足以令人相
    信該陳述是虛偽之危險性不高，必須綜合該陳述是否未受到
    外力影響；陳述人之觀察、記憶、表達是否正確及有無偽證
    之各項因素，而為判斷。經查：證人即告訴人乙○○警詢之
    陳述與審判中相符，依前開說明，應以其審判中所述作為證
    據，其警詢所述應無證據能力。
(二)、按刑事訴訟法第159 條之5 規定，被告以外之人於審判外之
    陳述，雖不符前4 條之規定，而經當事人於審判程序同意作
    為證據，法院審酌該言詞陳述或書面陳述作成時之情況，認
    為適當者，亦得為證據。當事人、代理人或辯護人於法院調
    查證據時，知有第159 條第1 項不得為證據之情形，而未於
    言詞辯論終結前聲明異議者，視為有前項之同意。本件證人
    林愛倫於警詢所為之陳述，為被告以外之人於審判外之陳述
    ，屬傳聞證據，被告及辯護人知有不得作為證據之情形，而
    於準備程序中表示同意作為本案證據。本院斟酌證人林愛倫
    於警詢所述，過程並無受不當外力之影響，認適合作為本案
    之證據，依前揭規定，認其審判外之陳述應有證據能力。
二、實體部分：
(一)、被告於上揭時地，因不滿告訴人乙○○將其請出店外，而持
    菜刀返回該店，直接進入該店維修室，持刀朝乙○○頭部揮
    砍，乙○○見狀旋以左手抵擋，甲○○又接續持刀對乙○○
    揮砍，致乙○○受有前額切傷5 公分、右顳部切傷6 公分、
    右肩切傷6 公分、左腹部切傷7 公分、右前臂切傷2 處各2
    公分、左前臂切傷2 處各10公分、12公分、併左前臂肌肉切
    傷等傷害之事實，業據被告坦承不諱，核與證人乙○○於本
    院審理時證述、證人林愛倫於警詢時證述情節相符，並有高
    雄醫學大學附設中和紀念醫院診斷證明書可佐。
(二)、按殺人未遂與傷害之區別，本視加害人有無殺意為斷，被害
    人受傷之程度，被害人受傷處所是否為致命部位，及傷痕多
    寡，輕重如何，僅足供認定有無殺意之參考，究不能據為區
    別殺人未遂與傷害之絕對標準，故不能僅因被害人受傷之位
    置係屬人體要害，即認定加害人自始即有殺害被害人之犯意
    （最高法院94年度台上字第6857號判決意旨參照）。被告雖
    持刀接連朝告訴人之頭部、胸部，造成告訴人頭、肩受有多
    處切傷，按照其下手之方法及部位，固然可能致生相當危害
    。但被告究係基於殺人或重傷害抑或普通傷害犯意下手，仍
    應綜合全部卷證，始能判斷。經查：被告與告訴人並不熟識
    ，僅見過面，被告僅是曾經出入「長紅柏青哥」之客人，之
    前並無糾紛，業據告訴人於本院審理時證述明確（見本院訴
    緝卷第47、48頁），被告雖於案發前因騷擾客人遭告訴人請
    出店外，然衡諸2 人之交往情形，被告尚不致因此即萌生殺
    人動機。況告訴人所受傷勢，均係切割傷，難認有致命可能
    ，且現已復原，顯見被告當時下手不重。又被告係因告訴人
    舉起椅子抵擋，所持之菜刀掉落，即離開現場，當時告訴人
    尚未倒地，業據告訴人於本院審理時證述明確（見本院卷第
    48頁），倘被告當時有殺人之意，豈可能在告訴人負傷而尚
    未倒地之情況下，即就此作罷之理，故被告應僅係出於教訓
    而傷害之意思應可認定。
(三)、綜上所述，被告係基於傷害之犯意，持刀揮砍告訴人，造成
    普通傷害之結果，本件事證明確，被告犯行足堪認定，應予
    依法論科。
三、核被告所為，係犯刑法第277 條第1 項之傷害罪。公訴人雖
    以殺人未遂罪名對被告提起公訴，惟被告並無殺人故意，已
    如前述，起訴法條容有未合，但起訴之基本事實相同，應由
    本院變更起訴法條。被告先後揮砍告訴人多刀，係於密切接
    近之時間及同地實施，侵害同一之法益，各行為應不具獨立
    性，且係出於同一傷害之目的，依一般社會觀念，應視為數
    個舉動之接續施行，合為包括之一行為予以評價，屬接續犯
    。爰審酌被告僅因細故即持刀傷害告訴人，造成告訴人受有
    前述傷害，且傷勢非微，又迄未與告訴人達成和解，竟於經
    本院通緝到案時謊稱已和解，有訊問筆錄可憑（見本院訴緝
    卷第12頁），惡性不輕等一切情狀，量處如主文所示之刑，
    以資懲儆。至被告傷害告訴人所使用之菜刀，因未扣案，且
    係被告於路旁麵攤取用，並非其所有，爰不為沒收之諭知，
    附此敘明。
四、新舊法比較：被告行為後，刑法第33條第5 款業於95年7 月
    1 日公布施行規定：「罰金：新臺幣1 千元以上，以百元計
    算之。」，與修正前刑法同條款規定「罰金：1 元以上。」
    不同。比較新舊法結果，以舊法較有利於行為人，揆諸上開
    準據法，本案關於刑法第277 條法定刑罰金部分，自應適用
    行為時之法律即修正前刑法第33條第5 款規定決定其罰金部
    分之法定刑。
據上論斷，應依刑事訴訟法第299 條第1 項前段、第300 條，刑
法第2 條第1 項、第277 條第1 項，刑法施行法第1 條之1 ，判
決如主文。
本案經檢察官丙○○到庭執行職務。
中　　華　　民　　國　　96　　年　　3 　　月　　5 　　日
                  刑事第一庭    審判長法  官  陳明富
                                      法  官  方百正
                                      法　官  陳宛榆
以上正本證明與原本無異。
如不服本判決，應於判決送達後10日內，向本院提出上訴狀。
                                      書記官  劉甄庭
中　　華　　民　　國　　96　　年　　3 　　月　　5 　　日
附錄本判決論罪之法條
中華民國刑法第277條
傷害人之身體或健康者，處3 年以下有期徒刑、拘役或1 千元以
下罰金。犯前項之罪因而致人於死者，處無期徒刑或7 年以上有
期徒刑；致重傷者，處3 年以上10年以下有期徒刑。
